【裁判字號】    95,訴,3098
【裁判日期】    951228
【裁判案由】    毒品危害防制條例
【裁判全文】
臺灣板橋地方法院刑事判決              95年度訴字第3098號
公  訴  人  臺灣板橋地方法院檢察署檢察官
被      告  甲○○
                    （另案於臺灣臺北監獄臺北分監執行中）
上列被告因違反毒品危害防制條例案件，經檢察官提起公訴（95
年度毒偵字第6166號），本院於準備程序進行中，被告就被訴之
事實為有罪之陳述，經告知被告簡式審判程序之旨，並聽取當事
人之意見後，裁定進行簡式審判程序，判決如下：
    主  文
甲○○施用第一級毒品，處有期徒刑柒月，扣案之注射針筒貳支
，沒收。又施用第二級毒品，處有期徒刑月。應執行有期徒刑
玖月，扣案之注射針筒貳支，沒收。
    事  實
一、甲○○前於民國91年間因施用毒品案件，經本院於同年1 月
    10日以91年度毒聲字第125 號裁定送勒戒處所觀察、勒戒，
    認有繼續施用毒品傾向，經本院於92年2 月19日以92年度毒
    聲字第534 號裁定送勒戒處所強制戒治，於92年8 月5 日釋
    放，於93年2 月18日戒治期滿，由臺灣板橋地方法院檢察署
    檢察官於93年4 月15日以93年度戒毒偵字第151 號為不起訴
    處分確定；又於94年間因違反毒品危害防制條例案件，經本
    院於95年3 月2 日以94年度訴字第2280號，就施用第一級毒
    品罪部分，判處有期徒刑8 月，就施用第二級毒品罪部分，
    判處有期徒刑判4 月，定應執行有期徒刑11月，於95年3 月
    20 日 確定，現於臺灣臺北監獄臺北分監執行中。詎其不知
    悔改，於前述強制戒治執行期滿後5 年內，復基於施用第一
    級毒品海洛因及第二級毒品甲基安非他命（起訴書誤載為安
    非他命）等犯意，於95年6 月24日晚間10時許，在臺北縣板
    橋市友人住處，以注射針筒將第一級毒品海洛因注射入體內
    之方式，施用第一級毒品海洛因1 次，及將第二級毒品甲基
    安非他命置於該友人所有之吸食器內加熱，以吸取其濃煙之
    方式，施用第二級毒品甲基安非他命1 次，旋於翌日上午9
    時15分許，搭乘其友人蔡宗益所駕車牌號碼FO-8968 號自小
    客車，在國道第3 號高速公路北向72公里處（桃園縣龍潭鄉
    段），為警攔檢查獲，並自其手提包內扣得其所有之注射針
    筒2 支。
二、案經內政部警政署國道公路警察局第六警察隊報請臺灣桃園
    地方法院檢察署呈請臺灣高等法院檢察署檢察長令轉臺灣板
    橋地方法院檢察署檢察官偵查起訴。
    理  由
一、程序部分：按除被告所犯為死刑、無期徒刑、最輕本刑為三
    年以上有期徒刑之罪或高等法院管轄第一審案件者外，於第
    一次審判期日前之準備程序進行中，被告先就被訴事實為有
    罪之陳述時，審判長得告知被告簡式審判程序之旨，並聽取
    當事人、代理人、辯護人及輔佐人之意見後，裁定進行簡式
    審判程序，刑事訴訟法第273 條之1 第1 項定有明文。經核
    ，本件被告甲○○所犯係死刑、無期徒刑、最輕本刑為三年
    以上有期徒刑以外之罪，其於準備程序中就被訴事實為有罪
    之陳述，經法官告知簡式審判程序之旨，並聽取公訴人、被
    告之意見後，本院爰依首揭規定，合議裁定由受命法官獨任
    進行簡式審判程序，合先敘明。
二、訊據被告於本院審理時坦承前揭事實不諱，又其於95年6 月
    25 日 上午9 時15分許為警查獲後，於同日上午10時52分許
    經警採集尿液檢體，送由臺灣檢驗科技股份有限公司以酵素
    免疫分析法初步檢驗，呈鴉片類、安非他命類陽性反應，復
    經氣相層析質譜儀法確認，亦有嗎啡（29749ng/ ml） 、可
    待因（15377ng/ml）、甲基安非他命（8024ng/ml） 、安非
    他命（1220ng/ml） 等陽性反應，有該公司同月28日濫用藥
    物尿液檢驗報告附卷得佐。按海洛因經注射或吸入人體後，
    約百分之80於24小時內自尿中排出，一般而言，尿液中能否
    驗出嗎啡陽性反應與其投與量、投與途徑、採尿時間、個人
    體質及檢測方法之靈敏度有關，國外曾有文獻報導注射6 毫
    克之海洛因鹽酸鹽，其代謝物嗎啡之平均可檢出時限約為26
    小時，業經行政院衛生署藥物食品檢驗局於81年9 月8 日以
    藥檢1 字第8114885 號函述綦詳。又甲基安非他命經口服投
    與後約百分之70於24小時內自尿中排出，約百分之90於96小
    時內自尿中排出，由於甲基安非他命成分之檢出與其投與方
    式、投與量、個人體質、採尿時間與檢測儀器之精密度等諸
    多因素有關，因此僅憑尿液中呈甲基安非他命陽性反應，並
    無法確實推算吸食時間距採集時間之長短，惟依上述資料推
    斷，最長可能不會超過4 日，亦有行政院衛生署藥物食品檢
    驗局81年2 月8 日（81）藥檢1 字第001156號函可按。查目
    前之尿液檢體毒品反應鑑驗方法，以氣相層析質譜儀分析法
    最為精確，並可排除服用藥物導致毒品偽陽性反應之可能性
    ，再參諸海洛因係嗎啡經化學合成之半人工合成品，其毒性
    倍於嗎啡，其施打或吸食後，經人體代謝作用而分解成毒性
    較低之嗎啡，而於尿液中被檢測出，故吸食或施打海洛因或
    嗎啡在尿液中均以嗎啡形態被檢測出，此為本院職務上已知
    之事實，並經行政院衛生署藥物食品檢驗局上揭函文敘明無
    誤，且觀以目前一般常見施用之第一級毒品為海洛因，甚少
    或甚至未見有施用鴉片或嗎啡者，故足徵被告施用之第一級
    毒品應為海洛因。茲本件被告尿液檢體經以氣相層析質譜儀
    分析法確認，鑑出被告尿液確有嗎啡及甲基安非他命等陽性
    反應，是可確信被告於採集尿液檢體前約分別於26小時、96
    小時內扣除為警查獲後被告不可能施用毒品期間內之某時，
    確曾施用第一級毒品海洛因及第二級毒品甲基安非他命之行
    為。此外，本件尚有前述扣案之注射針筒可證，及附卷之扣
    押物品照片、扣案物品清單得佐。承上所述，被告之前揭自
    白，應合於事實。
三、查被告前於91年間因施用毒品案件，經本院於同年1 月10日
    以91年度毒聲字第125 號裁定送勒戒處所觀察、勒戒，認有
    繼續施用毒品傾向，經本院於92年2 月19日以92年度毒聲字
    第534 號裁定送勒戒處所強制戒治，於92年8 月5 日釋放，
    於93年2 月18日戒治期滿，由臺灣板橋地方法院檢察署檢察
    官於93年4 月15日以93年度戒毒偵字第151 號為不起訴處分
    確定，有臺灣高等法院被告前案紀錄表可徵。綜上，本件被
    告施用第一級毒品海洛因、第二級毒品甲基安非他命等犯行
    ，事證業臻明確，均堪認定，應依法論科。
四、按刑法於94年2 月2 日修正公布，並同自95年7 月1 日施行
    。新修正同法第2 條第1 項規定：「行為後法律有變更者，
    適用行為時之法律。但行為後之法律有利於行為人者，適用
    最有利於行為人之法律。」即行為後法律有變更者，改採從
    舊從輕原則。茲同法第51條第1 項第5 款就合併定應執行有
    期徒刑部分，將最高刑由20年提高為30年，是修正前之規定
    較有利於被告，合先敘明。
五、核被告施用第一級毒品海洛因之行為，係犯毒品危害防制條
    例第10條第1 項之施用第一級毒品罪；又其施用第二級毒品
    安非他命之行為，則犯同條第2 項之施用第二級毒品罪。其
    施用前揭2 種毒品，衡情，應各有持有其毒品之行為，而該
    持有之低度行為，當分別為其施用之高度行為所吸收，皆不
    另論。其所犯上述2 罪，犯意各別，行為互殊，故應分論併
    罰，並應依修正前刑法第51條第5 款規定，定其應執行之刑
    。本院審酌其尚有其他犯罪紀錄，足見素行欠佳，又其於受
    觀察、勒戒及強制戒治後，猶另萌施用毒品之犯意，再犯本
    罪，顯見其戒除毒癮之意志薄弱，且未衷心悛悔，漠視法令
    之禁制，恣意濫用藥品，其行為甚為可訾，及施用毒品祗係
    戕害其自己身心，並無加害他人，兼衡其本件施用毒品種類
    、次數、犯罪動機、目的、手段、犯後態度等一切情狀，爰
    各量處如主文所示之刑，並定其應執行之刑。扣案之注射針
    筒2 支，乃被告所有，且係供其犯前述之罪所用乙節，並經
    被告供明屬實，是均應依修正前刑法第38條第1 項第2 款規
    定，沒收。
據上論斷，應依刑事訴訟法第273 條之1 第1 項、第299 條第1
項前段，毒品危害防制條例第10條第1 項、第2 項，新修正刑法
第2 條第1 項前段、第11條前段、修正前第51條第5 款、修正前
第38條第1 項第2 款，判決如主文。
本案經檢察官馬凱蕙到庭執行職務。
中    華    民    國    95    年    12    月    28    日
                  刑事第十四庭  法  官  朱敏賢
上正本證明與原本無異。
如不服本判決，應於判決送達後10日內，向本院提出上訴狀。
                                書記官  郭勝華
中    華    民    國    95    年    12    月    28    日
附錄本案論罪科刑法條：
毒品危害防制條例第10條：
施用第一級毒品者，處六月以上五年以下有期徒刑。
施用第二級毒品者，處三年以下有期徒刑。


司法院資訊處製作；財團法人民間司法改革基金會備份。
